臺灣高等法院高雄分院刑事判決　　　　　　　　九十二年度上更(一)字第一七九號
　　上　訴　人
　　即　被　告　甲○○
　　選任辯護人　林樹根律師
　　　　　　　　邱麗妃律師
　　　　　　　　莊雯琇律師
右上訴人因違反毒品危害防制條例案件，不服臺灣高雄地方法院九十一年度訴字第二
二六五號中華民國九十一年十二月三十一日第一審判決（起訴案號：臺灣高雄地方法
院檢察署九十一年度偵字第九三四五號），提起上訴，經判決後，最高法院發回更審
，本院判決如左：
      主  文
原判決撤銷。
甲○○無罪。
      理  由
一、公訴意旨略以：被告甲○○（施用毒品部分，已另行移送偵辦）意圖營利並基於
    概括之犯意，於民國九十一年四月二十八日下午，在高雄市○○區○○路與文瑞
    路口，以每半兩新台幣（以下同）五萬元之價格，販賣第一級毒品海洛因予翁振
    豐、楊群星（均已另行移送偵辦）施用。嗣於同年五月一日上午十二時五十分許
    ，翁振豐、楊群星因涉嫌施用毒品在嘉義縣義竹鄉○○○路阿娥檳榔攤前為警查
    獲，並扣得向甲○○所購得之海洛因十八包（共重約九公克）後，循線於同日下
    午四時五十五分許，在高雄市○○區○○路與文瑞路口逮獲欲再販賣毒品予翁振
    豐、楊群星之甲○○，並起獲海洛因一包（重約十九公克）及循線於甲○○租住
    處取出海洛因二小包（重約二．二公克）、斜削吸管一支、小密封袋四十五個等
    物，因認被告涉有毒品危害防制條例第四條第一項販賣第一級毒品罪嫌云云 。
二、按犯罪事實應依證據認定之，無證據不得認定犯罪事實；又不能證明被告犯罪，
    應諭知無罪之判決，刑事訴訟法第一百五十四條第二項、第三百零一條第一項分
    別定有明文。又認定不利於被告之事實，須依積極證據，苟積極證據不足為不利
    於被告事實之認定時，即應為有利於被告之認定，更不必有何有利之證據，最高
    法院三十年上字第八一六號判例可資參酌。
三、本件公訴人認上訴人即被告涉有前開犯行，無非係以證人翁振豐、楊群星之警訊
    筆錄，且被告係因翁振豐打電話欲購買毒品始前往查獲地，並當場查扣持有海洛
    因一包十九公克，此外，在被告住處又查扣有海洛因二小包及吸管一支、密封袋
    四十五個及行動電話等物為其論據。
四、訊據上訴人即被告甲○○矢口否認有何販賣第一級毒品海洛因之犯行，辯稱：我
    確實是接到他們的電話去現場，我與翁振豐本來就約定四月三十日他要還我錢，
    所以他五月一日打電話給我時，我以為他要還我錢，所以我才會去現場，警方查
    扣的三包海洛因都是在家中查到的，現場沒有查到任何東西，翁振豐打電話給我
    時，也沒有說要拿海洛因，我沒有販賣海洛因；又警訊筆錄涉及刑求，應無證據
    能力等語。經查：
(一)有關證據能力部分：此部分涉及警訊筆錄之證據能力，及搜索筆錄之證據能力、
    證明力問題，在探討本件案件之前，茲應先予論述。
  (一)警訊筆錄部分：
    被告主張於警員追捕程序中曾被毆打，而經原審向臺灣高雄看守所（下簡稱看守
    所）調閱被告入所時資料，於該被告入所前受傷、患病經過自述登記簿固記載：
    「我於九十一年五月一日在高雄市○○區○○路與文瑞路口遭警方追捕，於現場
    有被毆打，傷及胸部、左擦傷、背部撞傷、脖子擦傷，我無就醫、無述（自述
    ）」等語，而其內外傷記錄表亦載有「左側腳擦傷二處、後頸部擦傷、後背部擦
    傷」等情，有該所被告健康檢查表（乙）及入所前受傷經過自述登記簿附卷可稽
    （見原審卷第七０至七三頁）；惟經證人王瑞泰於本院證稱：「被告騎機車，被
    告看到我們，被告想要逃跑，我們把他從機車上拉下來，把被告押在地上」、「
    （從機車拉下來時，雙方有無發生拉扯受傷的情形？）被告跌倒時可能有擦傷」
    等諤（見本院卷第一四四、一四五頁），另參酌被告所述係於追捕當時所致，及
    前開健康檢查表被告所受傷害均為擦傷，且為側方或後方，是依被告受傷位置及
    程度，可見被告為警查獲時有逃逸之情，故警員實施強制力將其由機車上拉下，
    導致被告跌倒而受傷等情，應不超越逮捕實施強制力之範圍，尚難以此即認係刑
    求。至於被告自述稱有胸部撞傷、背部撞傷等情，惟倘有此情形，則於其身體應
    有瘀傷或其他異狀之情形，惟上開康檢查表上均未記載，故被告此部分抗辯不足
    採信。況被告於警訊亦否認有販賣毒品行為，此經本院當庭播放錄音帶勘驗警訊
    筆錄「是因為．．．要向我購買毒品」等語，經播放結果應係「他拜託我分些東
    西給他」（並未提及購買毒品），有該勘驗筆錄附卷可稽（本院卷第一六五頁）
    ，是被告以遭刑求認警訊筆錄無證據能力，自不足採信。
  (二)至於搜索筆錄部分：
  (1)按「文書，由公務員制作者，應記載制作之年、月、日及其所屬機關，由制作人
    簽名」、「搜索、扣押及勘驗，應制作筆錄，記載實施之年、月、日及時間、處
    所並其他必要之事項」、「有左列情形之一者，檢察官．．．司法警察官或司法
    警察，雖無搜索票，得逕行搜索住宅或其他處所。．．．前二項搜索，．．由司
    法警察為之者，應於執行後三日內報告該管檢察署檢察官及法院」，刑事訴訟法
    第三十九條、第四十二條、第一百三十一條分別定有明文。本件搜索筆錄，係由
    警員王瑞泰紀錄且為執行人，並經受執行人即被告簽名，有該搜索筆錄附卷可稽
    （警卷第十二頁）。而觀之該搜索筆錄上所載之「執行處所：高雄市○○區○○
    路二一二號十五樓之三」、「執行範圍：處所（同右）」、「應扣押之物：海洛
    因二十一公克、分裝袋四十五個．．（詳如扣押物品目錄表）」，及扣押物品目
    錄表：「海洛因三包」等情，是依該公務員制作之文書，客觀上可認查扣之毒品
    三包係在被告住處查獲。
  (2)雖證人王瑞泰於本院證稱：「被告騎機車，被告看到我們，被告想要逃跑，我們
    把他從機車上拉下來，把被告押在地上，被告身上有一包十九公克的海洛因裝在
    香煙盒裡面從被告上衣口袋掉下來，我們就將香煙盒撿起來，我們打開看就是海
    洛因，當時是我撿起來的」等語（本院卷第一四四頁），於原審證稱：「他是放
    在他的褲子口袋裡面，用香煙盒裝著」等語（見原審卷第九一頁），另證人謝永
    茂於本院亦證稱：「我有看到我同事手上已經有拿到一包香煙盒裝的海洛因」（
    本院卷第三三頁），惟本案並無該香煙盒扣案，有扣押筆錄可稽，且經證人王瑞
    泰自承在卷，是自難遽以支持警員之前開論述。又經訊之證人王瑞泰何以搜索筆
    錄為前開之記載，其答稱：「搜索筆錄並非我製作，那不是我的字，但我有簽名
    ，我只有看查獲的東西，我沒有看查獲的地點」等語，惟其既係本件之紀錄人，
    有前開搜索筆錄可稽，何以又稱非其製作，且又未能提供製作人之資料，再縱使
    非其製作，其亦有簽名，何以亦未能注意？是此部分之瑕疵，自難以疏於注意，
    即能遽為不利於被告之認定。
  (3)再證人翁振豐當天並未看到被告遭逮捕之情形，已經其於本院證述在卷（本院卷
    第一五二頁），核與證人王瑞泰於本院證稱：「（翁某是否知道在被告身上查獲
    何種東西？）當時在查獲現場不知道」相合（本院卷第一四八頁），是自難以證
    人翁振豐於警訊陳述：在被告身上查獲海洛因五錢等語，即遽認在逮捕被告現場
    有查獲物品，而支持前開警員之陳述。
  (4)至於被告雖於警訊筆錄陳稱：「並在我身上查獲第一級毒品」、「回我住處我同
    意下搜索查獲海洛因二小包」等語（警卷第一、二頁），惟該警訊筆錄內容供述
    有瑕疵（理由詳後述），且與搜索扣押筆錄上經被告簽名之記載不同，自難將該
    警訊筆錄割裂，對於被告不利部分予以採信，而有利部分不予採信。
  (5)本件在警員及被告雙方爭執現場有無查扣海洛因一包十九公克之情形下，因公務
    員製作之公文書有相當之證明力，且警員又無法提出其所謂之香煙盒以資證明，
    再被告稱當天係穿著短袖三槍牌內衣沒有口袋，而證人王瑞泰稱無法記憶被告當
    天係穿何種衣服，且縱如此因照相時有名牌擋住，亦看不見等語（見本院卷第一
    五○頁），是自難以被告當時所穿著衣服有無口袋，可否自上衣口袋掉落含有毒
    品之香煙盒而予以查證。綜上所述，證人即查獲警員王瑞泰之陳述無相當證據以
    資證明，而其記載之搜索筆錄又為公務員製作之文書，是本件仍應以搜索扣押筆
    錄記載為準，自難以警員陳述記載疏漏而遽為不利於被告之認定。
(二)證人翁振豐雖於警訊陳稱：「是一個綽號阿牙的男子向我兜售」、「（今日所查
    獲毒品海洛因九公克，你是何時向甲○○買的？）我是在九十一年四月二十八日
    下午與他連絡，以新台幣伍萬元之價格，買五錢海洛因，也是以我的手機打他的
    手機連絡」、「我是向他買二次，第一次是九十一年四月二十八日、第二次就是
    今日我打電話約他出來（五月一日是第二次）」等語（見警卷第五頁、第七頁）
    ，證人楊群星亦於警訊稱：「每次交易均由翁振豐先打電話連絡甲○○後，再由
    我與翁振豐一起到高雄向甲○○拿毒品」等語（警卷第十頁反面），而被告於警
    訊亦自承：「（為何翁振豐與楊群星說曾在九十一年四月二十八日下午及本日五
    月一日十六時五十五分二次以翁振豐的手機0000000打進你的手機000
    0000000號跟你約定在右述警方查獲地點交易，你如何解釋？）他是打我
    手機沒錯，．．．這次是我朋友沒空，我才幫他交毒品出來的」等語（此部分勘
    驗筆錄另有記載，惟其內容大致相同），然經檢察官調閱翁振豐所持用0000
    000000號行動電話自九十一年四月一日起至同年五月一日止之雙向通聯紀
    錄，發現翁振豐於九十一年四月二十八日當日，並未與被告所持用之行動電話0
    000000000號聯絡，且均在嘉義縣布袋鎮、義竹鄉等境內撥打，並未有
    撥打至高雄縣或高雄市之情形，此有和信電訊股份有限公司000000000
    0號行動電話自九十一年四月一日起至同年五月一日止之全部雙向通聯紀錄乙份
    附卷足憑，是前開證人二人及被告陳述於九十一年四月二十八日有向被告購買毒
    品，已有疑義而不足採。再翁振豐於警訊陳述：其於五月一日為警查扣之毒品係
    同年四月二十八日向被告購買已不可信，則其如何能指證販賣毒品予伊之人即為
    被告，而帶同警方前往查獲？此在邏輯推論上即有可議。又被告雖於警訊亦自承
    前開情事，惟其四月二十八日販賣予翁振豐部分既不能證明，顯見其警訊之供述
    內容與事實及證據顯示有極大之出入而有瑕疵，是在判斷被告警訊供述真實與否
    時，自難予以割裂作不同之認定。況從證人翁振豐、楊群星二人於警訊供述向何
    人購買毒品及如何聯絡等情，翁振豐陳稱：「是一個叫綽號阿牙的男子向我兜售
    」、「以我的手機打他的手機聯絡」（警卷第五、七頁），惟楊群星陳稱：「我
    是向高雄一個叫阿明的人購買，都是他跟我聯絡」（警卷第九頁），嗣又改稱：
    「均由翁振豐先打電話聯絡甲○○後，再由我與翁振豐一起到高雄向甲○○拿毒
    品」等語（警卷第十頁反面），彼此供述不一。是依二人所述均係向同一人購買
    ，則何以二人所稱之綽號、聯絡方式均不同？是證人翁振豐、楊群星之警訊陳述
    已有瑕疵而不足採信。
(三)嗣被告甲○○及證人翁振豐、楊群星等人自偵查、原審及本院均否認有於警訊所
    述之購買毒品、販賣毒品情事（見偵查卷第二四、二八頁、原審卷第三二、三七
    頁、上訴卷第四四頁、本院更審卷第一五三、一五四頁），是自無法以渠等事後
    之證詞而為不利於被告之認定。縱原審曾訊之證人即嘉義縣警察局水上分局警員
    王慶裕、王瑞泰證稱：當時翁振豐、楊群星精神很好，並無毒癮發作流鼻涕之情
    形等語（見原審卷第九三、九七頁），而足以證明警方對於證人之取供並無利誘
    、脅迫之情事，惟犯罪事實之認定並非單純以證人之指訴為憑，尚須其指訴與事
    實及證據相符，始得予以採信，惟本件證人翁振豐、楊群星二人於警訊之陳述有
    前開矛盾，已如前述，是自難以警員證稱渠等精神狀況良好，即認所述為事實而
    予採信。
(四)依前開通聯紀錄，無法證明證人翁振豐、楊群星身上所查扣之毒品係於九十一年
    四月二十八日向被告購買，已如前述。嗣雖翁振豐於同年五月一日中午為警逮捕
    後，先後於是日下午三時十五分許、三時六分許、三時七分許，以其所持用之0
    000000000號行動電話撥打被告所持用之行動電話000000000
    0號三次，均在嘉義縣水上鄉○○路八三巷六號屋頂平臺之基地臺位置發話，而
    被告則先後於同日下午三時九分、十分，二次以渠所持用之行動電話00000
    00000號，撥打翁振豐所持用之0000000000號行動電話；翁振豐
    再於同日下午四時四十四分許，在高雄市○○區○○路六六六號九樓之二之基地
    臺位置，發話予被告，被告續於下午四時四十九分許、五十一分許，二次撥打電
    話予翁振豐，嗣被告亦因此聯絡，而在約定之地點即高雄市○○路與文瑞路口為
    警查獲等情，有上揭和信電訊股份有限公司通聯紀錄附卷可稽，且為被告所不爭
    執。惟被告否認係為販賣毒品前往，證人翁振豐亦於本院否認於電話中有談及購
    買毒品之事，只稱要南下找被告等語（見上訴卷第四四、四五頁、本院更審卷第
    一五二頁），是雖上開二人之撥打電話密集，以一般常情只是單純南下找人，顯
    不合理，然當時被告係因槍砲案件通緝中，有本院被告全國通緝紀錄表一紙附卷
    可稽（本院卷第五六頁），是被告怕被查獲而行動謹慎非不合理。
(五)雖證人王瑞泰於原審證稱：「翁振豐說要跟阿牙拿五萬元的東西，．．約在左營
    區○○路及文瑞路口，這通電話是在我們辦公室打的」等語（見原審卷第九一頁
    ），惟為證人翁振豐於原審當庭否認，並稱打電話時王瑞泰沒有在場，而係另一
    位警員，並當庭指認係王慶裕警員（見原審卷第九二、九四頁）帶伊去打電話。
    而觀之證人王慶裕於原審證稱：「打第一通電話時，我有在旁邊」、「我不清楚
    是誰陪翁振豐打電話」、「他直接跟對方說要去拿東西，沒有講到價錢，好像有
    講到數量，但確實情形我忘記了」等語（見原審卷第九三頁），是縱難要求證人
    即警員王慶裕、王瑞泰等人對於查獲之細節於事隔相當時日後，仍要求記憶清楚
    ，而無任何矛盾，然證人翁振豐於警訊陳述帶同警員查獲販賣毒品予伊之陳述既
    有瑕疵，事後又否認電話中有談及交易情事，自難以被告有到查獲現場，即認其
    係要販賣交付毒品予翁振豐。況本件依事證及前開所述，並無從證明被告有攜帶
    海洛因至查獲地點，是亦難認被告係為交易毒品而前往。
(六)至於依搜索扣押筆錄，被告確持有白色粉末三包，而該三包粉末經送法務部調查
    局鑑驗結果，確係第一級毒品海洛因合計淨重為二十一點零三公克（包裝重一點
    三四公克），有該局九十一年五月二十日調科壹字第二二○○一三四四六號鑑定
    通知書乙紙附卷足徵（見偵查卷第一五頁），被告於警訊、偵查、原審及本院均
    稱：查扣之物係供自己施用等語，且有削尖塑膠吸管一支、空夾鏈袋四十五只扣
    案可資佐憑；再被告為警查獲後所採尿液經檢驗結果，確有嗎啡陽性反應，有嘉
    義縣衛生局煙毒尿液檢驗單一紙附卷可稽（見偵查卷第一六頁），足見其於查獲
    前二十四小時內確有施用第一級毒品犯行，是其辯稱扣案之第一級毒品為供其自
    己施用，亦非不可採信。又被告為警查獲後因施用毒品經送觀察勒戒後，嗣因無
    繼續施用毒品傾向，經臺灣高雄地方法院檢察署檢察官於九十一年六月十二日以
    九十一年毒偵字第二○三一號不起訴處分確定，有該不起訴處分書及臺灣高等法
    院被告全國前案紀錄表一份附卷可稽。是被告持有前開第一級毒品海洛因之行為
    ，應為前開施用毒品之高度行為所吸收，而不另論罪。
(七)綜上所述，被告所辯未販賣毒品海洛因予翁振豐、楊群星等語，自堪採信。此外
    ，復無其他積極證據足認被告確有公訴人所指之販賣第一級毒品犯行，本件既自
    不能證明被告犯罪，揆之上開法條規定及判例意旨，自應諭知被告無罪之判決。
五、原審未查，遽認被告涉有販賣第一級毒品海洛因犯行，予以論罪科刑，自有未洽
    ，被告上訴意旨，指摘原判決不當，為有理由，自應由本院將原判決予以撤銷改
    判，並諭知被告無罪之判決。
據上論結，應依刑事訴訟法第三百六十九條第一項前段、第三百六十四條、第三百零
一條第一項前段，判決如主文。
本案經檢察官劉文水到庭執行職務。
中    華    民    國      九十三      年      一      月     二十八   日
                              臺灣高等法院高雄分院刑事第二庭
                                  審判長法官  林正雄
                                        法官  陳明富
                                法官  黃蕙芳
右正本證明與原本無異。
被告不得上訴。
檢察官如不服本判決應於收受本判決後十日內向本院提出上訴書狀，其未述上訴理
由者，並得於提起上訴後十日內向本院補提理由書狀（均須按他造當事人之人數附繕
本)「切勿逕送上級法院」。
                                      書記官  郭蘭蕙
中    華    民    國      九十三      年      一      月     二十八   日
